【裁判字號】    97,易,3661
【裁判日期】    980123
【裁判案由】    偽造文書
【裁判全文】
臺灣板橋地方法院刑事判決              97年度易字第3661號
公  訴  人  臺灣板橋地方法院檢察署檢察官
被      告  丙○○
輔  佐  人  乙○○
被      告  程美月即甲○○○○.
                    現於內政部入出國及移民署收容事務大隊
            丁○○
上列被告等因偽造文書案件，經檢察官提起公訴（97年度偵字第
18397 號），本院於準備程序進行中，被告等就被訴之事實為有
罪之陳述，經告知被告等簡式審判程序之旨，並聽取當事人及輔
佐人之意見後，裁定進行簡式審判程序，判決如下：
    主  文
丙○○、程美月、丁○○共同連續行使明知為不實之事項，而使
公務員登載於職務上所掌之公文書，足以生損害於公眾，各處有
期徒刑陸月，如易科罰金，均以佰元折算壹日，各減為有期徒
刑月，如易科罰金，均以佰元折算壹日，各緩刑年。
    事  實
一、丙○○為使泰國籍女子甲○○○○○ ○○○○○○○○○（中文姓名程美月
    ）進入我國國境，至臺北縣樹林市○○街278 號其經營之泰
    國餐廳工作，又程美月與丁○○亦無結婚之真意，其3 人竟
    共同基於行使使公務員登載不實事項於公文書之概括犯意聯
    絡，丙○○於民國90年6 月間，以新臺幣（下同）15萬元之
    代價，取得丁○○同意，安排丁○○於同月28日，在泰國曼
    谷市與程美月辦理假結婚，經我國駐泰國經濟文化辦事處認
    證後，由丙○○陪同丁○○於同年8 月15日，至臺北縣泰山
    鄉戶政事務所辦理結婚登記之申請，致不知情之該所承辦公
    務員將丁○○、程美月結婚之不實事項，登載在職務上所掌
    之戶籍登記簿、戶口名簿等公文書，足以生損害於戶籍及身
    分管理之正確性。俟程美月入境後，程美月、丁○○復共同
    於91年8 月20日、93年3 月間某日，均持上開登載不實之戶
    籍資料，至臺北縣政府警察局辦理外國人居（停）留案件申
    請，以程美月來臺依親為由，申請程美月居留證或展延居留
    ，而行使之，使各該管公務員將前述不實事項登載在職務上
    所掌管公文書，均足生損害於警察機關對於外國人居留資料
    管理之正確性。嗣程美月、丙○○發生糾紛，並與丁○○於
    93 年3月10日離婚，經警調查後，查悉上情。
二、案經臺北縣政府警察局板橋分局報請臺灣板橋地方法院檢察
    署檢察官偵查起訴。
    理  由
一、程序部分：按除被告所犯為死刑、無期徒刑、最輕本刑為三
    年以上有期徒刑之罪或高等法院管轄第一審案件者外，於第
    一次審判期日前之準備程序進行中，被告先就被訴事實為有
    罪之陳述時，審判長得告知被告簡式審判程序之旨，並聽取
    當事人、代理人、辯護人及輔佐人之意見後，裁定進行簡式
    審判程序，刑事訴訟法第273 條之1 第1 項定有明文。經核
    ，本件被告丙○○、丁○○、程美月等所犯均係死刑、無期
    徒刑、最輕本刑為三年以上有期徒刑以外之罪，其於準備程
    序中就被訴事實為有罪之陳述，經法官告知簡式審判程序之
    旨，並聽取公訴人、被告之意見後，本院爰依首揭規定，合
    議裁定由受命法官獨任進行簡式審判程序，合先敘明。
二、訊據被告等於本院審理時，均坦承前揭事實不諱，復有程美
    月指認紀錄、程美月護照、泰國結婚證書中譯本、泰國結婚
    註冊書中譯本、入出國日期證明單、結婚登記申請書、外僑
    居留申請書、外籍勞工居留案件申請表、外國人居留停留案
    件申請表、外僑居留資料查詢明細、內政部警政署入出境資
    料處理系統查詢資料、外僑居留證影本、離婚協議書、離婚
    登記申請書等附卷可稽，是足見被告等上開自白，均應合於
    事實，洵堪採信。本件事證業臻明確，被告等犯行得為認定
    ，均應依法論科。
三、按刑法業於94年2 月2 日修正公布，並於95年7 月1 日施行
    ，其第2 條規定：「行為後法律有變更者，適用行為時之法
    律。但行為後之法律有利於行為人者，適用最有利於行為人
    之法律。」改採從舊從輕原則。準此，行為後法律有變更者
    ，應為「從舊從輕」之比較，針對刑法修正變更之部分，自
    應就有利或不利於被告之一切相關情狀，綜其全部罪刑之結
    果而為比較，以定其應適用之法律，且一經定其應適用之法
    律後，即須整體適用之，除法有明文外，不得任意割裂適用
    。茲就本件新舊法比較結果說明如下：
  (一)刑法分則編各罪所定罰金之貨幣單位原為銀元，依修正前刑
    法第33條第5 款規定，罰金刑為銀元1 元以上，而有關罰金
    與罰金倍數之調整及銀元與新臺幣之折算標準，另有罰金罰
    鍰提高標準條例、現行法規所定貨幣單位折算新臺幣條例規
    定之，除罰金以1 銀元折算3 元新臺幣外，並將72年6 月26
    日以前修正之刑法部分條文罰金數額提高為10倍，其後修正
    者則不再提高倍數，亦即刑法分則各罪罰金數額視上開情形
    分別提高為30倍或3 倍。而95年7 月1 日起，新修正刑法第
    33條第5 款則將罰金刑提高為新臺幣1,000 元以上，並以百
    元計算之，且因同款所定罰金貨幣單位已改為新臺幣，乃增
    訂刑法施行法第1 條之1 規定，將刑法分則編各罪所定罰金
    之貨幣單位亦配合修正為新臺幣，並為使刑法分則編各罪所
    定罰金之最高數額與修正前趨於一致，將罰金數額提高為30
    倍（但72年6 月26日至94年1 月7 日新增或修正之條文，就
    其所定數額提高為3 倍），經比較前後規定之刑度，應以修
    正前之規定對被告較為有利。
  (二)新修正刑法第28條關於成立共同正犯之標準，將原來共同正
    犯之共同「實施」犯罪，改為共同「實行」犯罪，剔除完全
    未參與犯罪相關行為實行之陰謀共同正犯及預備共同正犯，
    新修正共同正犯之可罰性要件，範圍業已限縮，乃屬行為可
    罰性要件之變更，自應比較新舊法。惟被告無論依刑法修正
    前後規定，均構成共同正犯，故此部分修正，對被告而言，
    尚無有利或不利可言。
  (三)刑法第56條於修正時，業經刪除，此雖非直接關乎犯罪構成
    要件之變更，然屬刑罰之重大更迭，對行為人之論罪科刑已
    有變易，並影響法院對行為人刑罰裁判之法律效果，故為法
    律變更之一種，仍應比較新舊法。查本件被告等之各次犯行
    間，時間緊接，且係觸犯相同罪名，依刑法修正後規定，應
    評價為數罪，故於科刑上，自以修正前刑法規定較屬有利。
  (四)刑法第41條第1 項前段修正前係規定：「犯最重本刑為五年
    以下有期徒刑以下之刑之罪，而受六個月以下有期徒刑或拘
    役之宣告，因身體、教育、職業、家庭之關係或其他正當事
    由，執行顯有困難者，得以一元以上三元以下折算一日，易
    科罰金。」復依修正前罰金罰鍰提高標準條例第2 條前段（
    現已刪除）規定，就其原定數額提高為100 倍折算1 日，則
    依修正前之易科罰金折算標準，應以銀元300 元折算1 日，
    經折算為新臺幣後，應係以新臺幣900 元折算為1 日。新修
    正刑法第41條第1 項前段則規定：「犯最重本刑為五年以下
    有期徒刑以下之刑之罪，而受六個月以下有期徒刑或拘役之
    宣告者，得以新臺幣一千元、二千元或三千元折算一日，易
    科罰金。」比較此部分修正，以修正前規定有利於被告。
  (五)綜合比較結果，以修正前規定對被告有利，自應整體適用該
    修正前相關規定。
四、核被告等所為，均係犯刑法第216 條、第214 條之行使使公
    務員登載不實文書罪；其使公務員登載不實文書之低度行為
    ，應為其行使之高度行為所吸收，不另論罪。其等間有犯意
    聯絡，並各有行為分擔，是應依同法第28條規定，論以共同
    正犯。又其等前後3 次犯行，時間緊接，所犯罪名相同，依
    修正前實務及通說所見，係認出於概括犯意所為，為連續犯
    ，是各應依修正前同法第56條規定，分別以一罪論，並各加
    重其刑。本院審酌被告等不思以正途謀求生計，竟以假結婚
    方式使外籍女子即被告程美月入境，以使被告程美月得非法
    打工之目的，其等犯行造成我國戶政機關對於戶籍及身分管
    理之正確性，及警察機關對於外國人居留資料管理之正確性
    ，並有害國家對勞工勞動條件之保障等危害程度，另盱衡其
    等素行、犯罪動機、目的、手段、犯後坦承犯行等一切情狀
    ，茲量處如主文所示之刑，並依刑法修正前規定，諭知易科
    罰金之折算標準。按中華民國九十六年罪犯減刑條例業於96
    年7 月4 日公布，自96年7 月16日起施行。查本件被告等犯
    罪時間係在96年4 月24日前，合於上開減刑條例第2 條第1
    項第3 款規定，且非同條例第3 條所定不得減刑之罪，是並
    依上開減刑條例規定，減其二分之一之刑，如主文所示，並
    諭知易科罰金之標準。末查，被告丙○○、程美月未曾犯罪
    ，又被告丁○○雖前於80年間因竊盜案件，經臺灣高雄地方
    法院於80年12月26日以80年度易字第6256號判處有期徒刑2
    年，緩刑3 年，前開緩刑未經撤銷，依刑法第76條前段規定
    ，其刑之宣告，業失其效力，另於81年間因賭博案件，經臺
    灣高雄地方法院於81年5 月23日以81年度雄簡字第2583號判
    處罰金800 元，於81年10月5 日確定，於81年12月8 日易科
    罰金執行完畢外，尚無其他犯罪紀錄，均有臺灣高等法院被
    告前案紀錄表在卷足憑，而本件其等均係一時失慮，致罹刑
    典，惟事後已坦承犯行，且具悔意，是其等經此刑之宣告後
    ，當知警惕，而無再犯之虞，本院因認暫不執行其刑為當，
    各予宣告緩刑3 年，用啟自新。
據上論斷，應依刑事訴訟法第273 條之1 第1 項、第299 條第1
項前段，刑法第2 條第1 項前段、第28條、（修正前）第56條、
第216 條、第214 條、（修正前）第41條第1 項前段、第74條第
1 項第1 款，刑法施行法第1 條之1 ，廢止前罰金罰鍰提高標準
條例第1 條前段、第2 條，中華民國九十六年罪犯減刑條例第2
條第1 項第3 款、第7 條、第9 條，判決如主文。
本案經檢察官黃佳權到庭執行職務。
中    華    民    國    98    年    1     月    23    日
                    刑事第一庭  法  官  朱敏賢
上列正本證明與原本無異。
如不服本判決，應於判決送達後10日內敘明上訴理由，向本院提
出上訴狀 (應附繕本) ，上訴於臺灣高等法院。其未敘述上訴理
由者，應於上訴期間屆滿後20日內向本院補提理由書「切勿逕送
上級法院」。
                                書記官  李郁禎
中    華    民    國    98    年    1     月    23    日
附錄本案論罪科刑法條全文：
刑法第216 條
行使第二百十條至第二百十五條之文書者，依偽造、變造文書或
登載不實事項或使登載不實事項之規定處斷。
刑法第214 條
明知為不實之事項，而使公務員登載於職務上所掌之公文書，足
以生損害於公眾或他人者，處三年以下有期徒刑、拘役或五百元
以下罰金。


司法院資訊處製作；財團法人民間司法改革基金會備份。
